最高法院刑事判決　　　　　　九十四年度台上字第二三七三號
　　上　 訴　 人　甲○○
　　　　　　　　　　　　　巷2.
　　　　　　　　　　　　　（另案在臺灣臺北監獄執行）
上列上訴人因違反槍砲彈藥刀械管制條例等罪案件，不服臺灣高
等法院中華民國九十四年二月十五日第二審判決（九十三年度上
訴字第一四六六號，起訴案號：臺灣板橋地方法院檢察署九十二
年度偵字第三０二二號），提起上訴，本院判決如下：
    主  文
原判決撤銷，發回臺灣高等法院。
　　理　由
本件原判決認定上訴人甲○○（原名陳瑞堯）曾因違反槍砲彈藥
刀械管制條例案件，於民國七十九年十二月二十日經臺灣臺北地
方法院判處有期徒刑四年，八十年五月二十六日經臺灣高等法院
駁回上訴確定，於八十四年三月二十七日執行完畢。又因違反麻
醉藥品管理條例案件，於八十六年十二月二十六日經臺灣高等法
院判處有期徒刑四月確定，於八十七年二月十九日執行完畢。仍
不知悔改，竟於前揭違反槍砲彈藥刀械管制條例案件執行完畢後
之同（八十四）年間，在臺北縣三重市○○街一一八巷二六弄一
號五樓住處，受自稱「詹金虎」之男子委託，為其保管具殺傷力
之口徑○‧三八吋制式子彈四十五顆、具殺傷力之口徑○‧四五
吋制式子彈三十三顆，而未經許可將上開子彈，寄藏於上開住處
，嗣因詹金虎久未向其索回，上訴人復於九十一年間，將上開子
彈改藏置於臺北縣三重市○○○○道萬善同附近道路草叢內。於
九十二年一月八日，其另案遭羈押，經警借提詢問，始在有偵查
犯罪權限之機關未發覺其寄藏子彈犯行前，主動向警方自首上情
，並於九十二年一月二十一日晚八時十分許，帶同警方至前揭藏
匿處報繳查獲口徑○‧三八吋之制式子彈四十五顆及口徑○‧四
五吋之制式子彈三十三顆。上訴人復另萌未經許可持有制式槍、
彈之犯意，於九十一年一月初，在臺北縣萬里鄉，向真實姓名年
籍不詳綽號「阿義」之男子購買具殺傷力之○‧二二吋制式手槍
一把（含彈匣一個）及口徑○‧二二吋制式子彈五顆（僅三顆扣
案，惟其中二顆不具殺傷力），而未經許可持有該等槍、彈，並
將之藏放於上開住處。嗣上訴人另行起意於九十一年十二月二十
二日上午，持上開○‧二二吋制式槍彈強盜高青山財物，並擊發
子彈二顆射傷高青山（由臺灣板橋地方法院另案審理）後，即於
不詳時間，將該等槍、彈藏置於友人吳旻泰臺北縣中和市○○街
一號五樓住處附近（即該址一號與三號一樓樓梯間冷凍櫃下方）
；至九十二年一月二十三日下午一時許，始由吳旻泰帶同警員至
藏放處搜得上訴人持有之制式手槍一把（含彈匣一個）、制式子
彈三顆扣案（其中二顆子彈不具殺傷力，一顆經鑑定試射用罄）
等情。因將第一審科刑判決撤銷，改判仍分別論處上訴人未經許
可持有子彈累犯罪刑（處有期徒刑六月，併科罰金新臺幣九千元
，罰金如易服勞役，以銀元三百元即新臺幣九百元折算一日）、
未經許可持有手槍累犯罪刑（處有期徒刑五年六月，併科罰金新
臺幣十二萬元，罰金如易服勞役，以銀元三百元即新臺幣九百元
折算一日；應執行有期徒刑五年十月，併科罰金新臺幣十二萬元
，罰金如易服勞役，以銀元三百元即新臺幣九百元折算一日），
固非無見。
惟查：（一）科刑判決書宣示之主文，與所載之事實及理由必須
互相適合，否則即屬理由矛盾，其判決當然為違背法令。原判決
事實欄係認定上訴人受自稱「詹金虎」之男子委託，受寄藏匿具
殺傷力之口徑○‧三八吋制式子彈四十五顆、具殺傷力之口徑○
‧四五吋子彈三十三顆。其理由說明亦係如此，並據之撤銷第一
審論處上訴人未經許可持有子彈累犯罪刑部分，惟其主文竟仍宣
示上訴人未經許可持有子彈累犯罪刑，致其宣示之主文，與所載
之事實及理由，不相適合，自有判決理由矛盾之違法。（二）被
告之自白，須非出於強暴、脅迫、利誘、詐欺、疲勞訊問、違法
羈押或其他不正之方法，且與事實相符者，得為證據。固為刑事
訴訟法第一百五十六條第一項所明定，然被告或共犯若陳述其自
白，係出於不正之方法者，則該自白既非出於自由意志，即其取
得之程序，已非適法，則不問該自白之內容是否確與事實相符，
因其非係適法之證據，自不能採為判決之基礎，故審理事實之法
院，遇有被告對於自白提出係出於不正方法之辯解時，應先於其
他事實而為調查。此觀諸同法第一百五十六條第三項之規定甚明
。上訴人及指定辯護人在第一審即對九十二年一月八日之上訴人
警局自白分別主張：「當時我正在退藥」、「被告對於警訊的自
白，當時他在退藥，是否具有任意性」，檢察官就此項質疑，先
則稱：「如果這部分需要證明警訊的任意性，我們聲請傳訊製作
筆錄的警員」，嗣又稱：「捨棄被告於一月八日警詢之供述」（
見第一審卷第三六頁、第三七頁、第七五頁）。原審未就上訴人
主張其九十二年一月八日之警局自白係因適在退藥，而在神智不
清之不正情況下製作等情，加以調查，即遽爾採納第一審檢察官
已捨棄之上開警訊筆錄作為判決上訴人有罪之證據（見原判決第
六頁第二二行至第二四行），自屬證據調查未盡之違法。（三）
當事人在審判期日前，或審判期日，聲請調查之證據，如法院未
予調查，又未認無調查之必要，以裁定駁回，或於判決理由內說
明無調查必要之理由，其所踐行之訴訟程序，即難謂非違法。上
訴人於原審已具狀聲請傳喚陳俊德、陳右錚、陳慶峰等人作證（
見原審卷第一三九頁至第一四三頁），原審未予調查，又未認無
調查之必要，以裁定駁回，或於判決理由內說明無調查必要之理
由，其所踐行之訴訟程序，自屬於法有違。以上，或係上訴意旨
所指摘，或為本院得依職權調查之事項，應認原判決有撤銷發回
更審之原因。
據上論結，應依刑事訴訟法第三百九十七條、第四百零一條，判
決如主文。
中　　華　　民　　國　九十四　年　　五　　月　　六　　日
                      最高法院刑事第一庭
                          審判長法官  施　文　仁
                                法官  林　永　茂
                                法官  蕭　仰　歸
                                法官  賴　忠　星
                                法官  呂　永　福
      本件正本證明與原本無異
                                      書  記  官
中　　華　　民　　國　九十四　年　　五　　月　 十一 　日
                                                      Ｑ
